臺灣高雄地方法院刑事附帶民事訴訟判決
原　　　告　吳秀珍
被　　　告　蔡美鳳
上列被告因恐嚇案件（本院民國100 年度易字第721 號），經原
告對被告提起附帶民事訴訟，請求損害賠償，本院於100 年6 月
27日言詞辯論終結，判決如下：
    主  文
被告應給付原告新臺幣貳萬元，及自民國一百年五月十八日起，
按週年利率百分之五計算之利息。
原告其餘之訴駁回。
本判決第一項得假執行。但被告如以新臺幣貳萬元為原告供擔保
後，得免為假執行。
原告其餘假執行之聲請駁回。
    事  實
一、原告起訴主張：原告與被告係南山人壽保險股份有限公司（
    下稱南山人壽）同事，被告於民國99年2 月2 日11時許，在
    址設高雄市三民區○○○路458 號5 樓之南山人壽前金通訊
    處辦公室內（下稱南山前金辦公室），與原告因故發生口角
    衝突，詎被告在口角衝突過程中，竟基於恐嚇犯意，以「你
    真正欠人教訓」、「小心有一天你的車子被放火燒，你就知
    道」（均閩南語）等加害生命、身體、財產安全之語，恫嚇
    原告，致原告心生畏懼。又原告經此事件後，因心生畏懼及
    無法承受同事以異樣之眼光看待，工作及生活中無形壓力實
    無法承受，無法安心至公司上班及拜訪客戶，並時時擔心人
    身及財產遭受被告侵害，造成原告精神、心靈及身體健康狀
    況遭受莫大壓力及痛楚，爰依侵權行為法律關係，提起本訴
    等語。並聲明：(一)被告應給付原告新臺幣（下同）120 萬元
    ，及自起訴狀繕本送達翌日起至清償日止，按週年利率5%計
    算之利息。(二)願供擔保，請准宣告假執行。
二、被告則以：被告與原告當日雖有口角，但口角爭執過程中，
    被告並未出言「你真正欠人教訓」、「小心有一天你的車子
    被放火燒，你就知道」（均閩南語）之恐嚇言詞，又被告與
    原告公司職位相當，年紀相仿，平日雖無許多交集，亦和諧
    相處多年，口角時情緒雖較為激動，但原告與被告之言辭交
    鋒並不會令對方感到心生畏懼，原告向被告請求損害賠償係
    屬無據等語置辯。並聲明：(一)駁回原告之訴。(二)如受不利益
    之判決，願預供擔保請准宣告免為假執行。
三、按附帶民事訴訟之判決，應以刑事訴訟判決所認定之事實為
    據，刑事訴訟法第500 條前段定有明文。查兩造及江寶珠均
    任職於南山人壽，3 人因故於99年2 月2 日11時許，在南山
    前金辦公室，發生口角衝突，且原告在口角衝突過程中，先
    迭以「瘋女人」、「垃圾」等語依序辱罵江寶珠、被告2 人
    （原告涉犯妨害名譽部分經檢察官聲請簡易判決處刑，現經
    本院高雄簡易庭以100 年度簡字第2413號審理中），被告聞
    言不堪受辱，竟基於單一之恐嚇犯意，接續以「你真正欠人
    教訓」、「小心有一天你的車子被放火燒，你就知道」（均
    閩南語）等加害生命、身體、財產安全之語，恫嚇原告，致
    原告心生畏懼而危害安全等事實，業經本院100 年度易字第
    72 1號刑事判決，依刑法第305 條恐嚇危害安全罪，判處被
    告拘役30日，如易科罰金，以1000元折算1 日在案，有該判
    決在卷，暨該案卷證資料可憑，原告主張援用前開刑事判決
    所認定之事實及證據部分，核屬有據，其關於遭受被告恣意
    恐嚇之主張，自堪信為真實。被告首揭置辯之詞，要無可採
    。
四、按因犯罪而受損害之人，於刑事訴訟程序得附帶提起民事訴
    訟，對於被告及依民法負賠償責任之人，請求回復其損害；
    又法院認為原告之訴為有理由者，應依其關於請求之聲明，
    為被告敗訴之判決，刑事訴訟法第487 條第1 項、第502 條
    第2 項分別規定甚明。次按因故意或過失，不法侵害他人之
    權利者，負損害賠償責任；不法侵害他人之身體、健康、名
    譽、自由、信用、隱私、貞操，或不法侵害其他人格法益而
    情節重大者，被害人雖非財產上之損害，亦得請求賠償相當
    之金額，民法第184 條第1 項前段、第195 條第1 項分別定
    有明文。查原告於99年2 月2 日11時許，在南山前金辦公室
    內，遭被告接續恫以「你真正欠人教訓」、「小心有一天你
    的車子被放火燒，你就知道」（均閩南語）等加害生命、身
    體、財產安全言語，則原告精神上自感痛苦，揆諸前揭法律
    規定，原告自得請求被告賠償精神上之損害。本院審酌原告
    學歷為專科畢業且現正就讀國立高雄示範大學進修學院碩士
    班、在南山人壽從事保險業、所得約為270 餘萬元至310 餘
    萬元之間、名下有房屋5 筆、土地4 筆、汽車1 輛、投資4
    筆，另被告則為專科畢業、亦在南山人壽從事保險業，報稅
    年收入約80餘萬元至110 餘萬元、名下有房屋2 棟、土地2
    筆、汽車1 輛、投資2 筆各節，業經兩造陳述在卷（本院附
    民卷第31頁），並有兩造稅務電子閘門財產所得調件明細表
    共2 份（同前卷第21頁至第24頁）、原告學生證影本（同前
    卷第8 頁）在卷可稽，再參諸兩造間乃係同事關係，且被告
    係因不堪先遭原告迭以「瘋女人」、「垃圾」等語辱罵，一
    時失慮方以「你真正欠人教訓」、「小心有一天你的車子被
    放火燒，你就知道」等加害生命、身體、財產安全言語恫嚇
    原告等一切情狀，認原告請求120 萬元之精神上損害賠償，
    尚屬過高，應酌減至2 萬元，始為適當。
五、綜上所述，原告確因被告恐嚇之行為，受有精神上之損害，
    從而原告依據侵權行為法律關係，請求被告賠償2 萬元及自
    起訴狀繕本送達翌日即100 年5 月18日起至清償日止，按週
    年利率5%計算利息之範圍內，洵屬有據，應予准許，其逾此
    部分之請求，尚無理由，應予駁回。
六、原告雖陳明願供擔保請准宣告假執行，惟就原告勝訴部分，
    因所命給付金額未逾50萬元，依刑事訴訟法第491 條第10款
    規定準用民事訴訟法第389 條第1 項第5 款規定，法院應依
    職權宣告假執行，至原告敗訴部分，其訴既經駁回，其假執
    行之聲請亦失所附麗，應併予駁回。被告業為免為假執行之
    聲請，而依刑事訴訟法第491 條第10款規定準用民事訴訟法
    第392 條第2 項規定，爰酌定相當之擔保金額宣告之。。
七、本件為附帶民事訴訟判決，民事訴訟法關於訴訟費用部分非
    在刑事訴訟法第491 條準用之列，自毋庸命當事人負擔，併
    予指明。
據上論結，本件原告之訴為一部有理由，一部無理由，應依刑事
訴訟法第502 條第1 項、第2 項、第491 條第10款，民事訴訟法
第38 9條第1 項第5 款、第392 條第2 項，判決如主文。
中    華    民    國   100    年    7     月    8     日
                  刑事第一庭  法  官  莊珮吟
以上正本證明與原本無異。
如不服本判決應於收受本判決後10日內向本院提出上訴書狀，並
應敘述具體理由，如未敘述上訴理由者，應於上訴期間屆滿後20
日內補提理由書狀於本院（均須按他造當事人之人數附繕本）「
切勿逕送上級法院」。
中    華    民    國   100    年    7     月    8     日
                              書記官  鍾淑美